臺灣高雄地方法院民事裁定　　　　　 100年度消債抗字第85號
抗　告　人　卓桂芬
上列抗告人因消費者債務清理條例事件聲請免責，對於民國100
年6 月9 日本院100 年度消債聲字第60號裁定不服提起抗告，本
院裁定如下：
    主  文
抗告駁回。
抗告費用新臺幣壹仟元由抗告人負擔。
    理  由
一、抗告意旨略以：伊於使用信用卡消費後，皆有按時清償信用
    卡消費款，信用狀況尚屬良好，嗣於民國92年間，因遠東國
    際商業銀行股份有限公司（下稱遠東銀行）及台新國際商業
    銀行股份有限公司（下稱台新銀行）向伊推銷信用卡代償方
    案，告知可降低利息利率，伊考量當時信用卡之循環利息利
    率高達20 %，為減少繳納利息，始於92年間向上開銀行申請
    信用卡以代償他行信用卡債務，並非於92年間經濟即已陷入
    困境。且伊於辦理代償後，仍繼續清償信用卡借款，始能於
    93、94年間繼續以信用卡消費，足見原審認定伊於92年7 月
    間即已陷入經濟困境一節，與事實不符。伊於93、94年間，
    於銀樓、渡假村等地消費，皆有按時償還信用卡借款，堪認
    前述消費行為仍於伊經濟能力可負擔之範圍內。伊於95年間
    因薪資減少為每月新台幣（下同）23,000元，未清償積欠中
    國信託商業銀行股份有限公司（下稱中國信託銀行）之無擔
    保債務，始於95年3 月29日與最大債權金融機構成立債務協
    商，約定自95年4 月起每月10日定期清償44,535元，詎伊於
    96年4 月間突遭雇主資遣，復於同年6 月間因罹患左側乳房
    纖維瘤及纖維囊腫需住院，致經濟狀況突然面臨窘境，始無
    力履約，向鈞院聲請清算程序以清償債務，堪認伊並非奢侈
    浪費，致負擔過重之債務。從而，原審裁定諭知抗告人不予
    免責，確有不當，爰依法提起抗告，請求廢棄原裁定，另為
    准予抗告人免責之裁定等語。
二、按法院為終止或終結清算程序之裁定確定後，除別有規定外
    ，應以裁定免除債務人之債務；債務人係因浪費、賭博或其
    他投機行為，致財產顯然減少或負擔過重之債務，而生開始
    清算之原因者，法院應為不免責之裁定，消費者債務清理條
    例第132 條、第134 條第4 款分別定有明文。所謂浪費或投
    機行為，係指債務人於顯見其經濟狀況不佳之情形下，猶恣
    意揮霍使生活支出超過個人收入，致負擔更大債務，核其所
    為，於清算之原因有可歸責性，自有加以制止之必要，尚不
    宜使之免責。又消費者債務清理制度並非在使債務人恣意消
    費所造成之債務，轉嫁予債權人負擔，債務人免責之制度，
    應在鼓勵勤勞誠實之債務人，而非縱容債務人奢侈、浪費，
    倘債務人於聲請清算前之相當期間內，利用信用金融之機會
    ，恣意為非屬通常生活所需之奢侈、浪費性消費，而不在意
    日後履行返還之能力，反而算計免責制度，濫用清算程序以
    規避其應負擔之償還責任，自與消費者債務清理條例之立法
    本旨有違。
三、經查：
  (一)本件抗告人於民國97年8 月22日依消費者債務清理條例之規
    定聲請清算，經本院以97年度消債清字第48號裁定自99年2
    月6 日下午4 時起開始清算程序，嗣後復於100 年2 月21日
    以99年度司執消債清字第23號裁定清算程序終結確定，抗告
    人聲請免除其債務，經原審以100 年度消債聲字第60號裁定
    不予免責等情節，業經本院核閱各該案卷無訛。
  (二)經原審函請各債權銀行就抗告人是否予以免責一節表示意見
    ，債權人國泰世華商業銀行股份有限公司（下稱國泰世華銀
    行）、中國信託銀行、玉山商業銀行股份有限公司、台新銀
    行、花旗（台灣）商業銀行股份有限公司（下稱花旗銀行）
    、遠東銀行、臺灣新光商業銀行股份有限公司、豐（台灣
    ）商業銀行股份有限公司（下稱豐銀行）、渣打國際商業
    銀行股份有限公司、合作金庫商業銀行股份有限公司、台北
    富邦商業銀行股份有限公司（下稱台北富邦銀行）、富邦資
    產管理股份有限公司、陽信商業銀行股份有限公司、澳商澳
    盛銀行集團股份有限公司台北分公司均表示抗告人之消費逾
    越一般生活必要支出而有浪費情事，不同意抗告人免責，此
    有各該銀行之函件暨消費明細資料在卷可稽。
  (三)查抗告人曾於92年7 月間向遠東銀行申辦信用卡，以代償花
    旗銀行信用卡消費款及萬泰商業銀行股份有限公司現金卡債
    務，共計142,778 元，又於同年12月間向台新銀行申辦信用
    卡代償方案，以清償他行信用卡債務共計180,000 元，此有
    上開銀行函文在卷可按；抗告人雖主張當時其經濟狀況並未
    陷入困境，僅為減輕利息負擔，惟此適足證明抗告人已無力
    支付循環利息。再觀諸抗告人信用卡之消費內容，抗告人自
    92年起即未能繳清多家銀行每期信用卡消費款，致累積高額
    循環利息，抗告人竟仍有多筆高額消費紀錄，諸如：以國
    泰世華銀行信用卡於93年12月29日在金宜銀樓消費5,000 元
    、於94年5 月22日及11月26日在魚拓企業股份有限公司（下
    稱魚拓公司）消費11,900元、於7 月17日在漢神名店百貨股
    份有限公司（下稱漢神百貨）消費5,000 元等；以台新銀
    行信用卡於93、94年間多次在新光三越百貨股份有限公司（
    下稱三越百貨）消費，於93年1 月17日在悠活渡假村消費
    6,800 元、93年5 月30日在新統一牛排館消費4,652 元，且
    有多筆預借現金；以遠東銀行信用卡於93年11月13日在三
    越百貨消費24,569元、於93年11月28日在新統一牛排館消費
    10,745元、於93年12月4 日在魚拓公司消費13,200元、於93
    年12月22日在小墾丁牛仔渡假村消費17,6 88 元，且有多筆
    預借現金；以豐銀行信用卡於93年2 月29日在新統一牛
    排館消費13,862元、於93年3 月28日在漢神百貨消費6,300
    元、於5 月26日在家樂福五甲店消費5,140 元、於6 月27日
    在家樂福愛河店消費6,767 元、於7 月24日在三越百貨消費
    6,072 元、於94年1 月21日在太平洋崇光百貨股份有限公司
    公司（下稱SOGO百貨）消費6,356 元、於2 月4 日在SOGO百
    貨消費15,900元、於2 月9 日在魚拓公司消費30,480元、於
    2 月20日在漢神百貨消費31,500元、於2 月27日在漢神百貨
    消費14,000元、於3 月27日於三越百貨消費12,950元、於4
    月5 日於漢神百貨消費11,869元、於94年4 月24日在新統一
    牛排館消費4,955 元、於94年10月31日在日月潭大淶閣消費
    6,160 元；以台北富邦銀行信用卡分別於94年3 月3 日、
    3 月9 日、3 月23日、4 月5 日在漢神百貨消費10,497元、
    5,299 元、1,580 元、5,670 元，於3 月21日、3 月27日在
    三越百貨消費4,335 元、5,540 元，於4 月1 日、5 月13日
    在SOGO百貨消費3,591 元、3,086 元；於93、94年間以多
    家銀行之信用卡多次於東森得易購刷卡購物。
  (四)細繹前開消費紀錄，雖未臚列抗告人刷卡消費之詳細品項為
    何，然百貨公司、渡假村、牛排館之商品、消費價位一般而
    言較為偏高，首飾亦非生活必要開銷。而抗告人於聲請清算
    前幾年之經濟狀況已屬不佳，每期信用卡帳單均僅償還部分
    款項，自應量入為出，力行節約儉樸之生活，以謀求債務之
    清償。另參以內政部所公布高雄市於92至95年間每人每月之
    最低生活標準，僅有9,712 元至10,072元之譜，顯然低於抗
    告人之開銷甚多。則抗告人於聲請清算前數年間，密集在百
    貨公司、購物商場、牛排館、電視購物等處有多筆高額開銷
    ，依其情形足見抗告人有奢侈、浪費之情事，致其負擔過重
    之債務，而生開始清算之原因，揆諸前開說明，原審為不予
    免責之裁定，於法並無不合。抗告人稱其並無奢侈浪費之情
    事，且均有按時償還信用卡消費款等語，而提起抗告，尚非
    可採。至於抗告意旨所執其他事由，亦不影響本院裁定不予
    免責之認定。從而，抗告意旨指摘原裁定為不當，請求予以
    廢棄，為無理由，應予駁回。
四、結論：本件抗告為無理由，依消費者債務清理條例第15條，
    民事訴訟法第495 條之1 第1 項、第449 條第1 項、第95
    條、第78條，裁定如主文。
中    華    民    國   100    年    7     月    5     日
                    民事第二庭  審判長法  官  郭宜芳
                                      法  官  謝雨真
                                      法  官  盧怡秀
不得再抗告。
以上正本證明與原本無異。
中    華    民    國   100    年    7     月    5     日
                                      書記官  林雅婷